【裁判字號】    99,審易,825
【裁判日期】    990603
【裁判案由】    詐欺
【裁判全文】
臺灣桃園地方法院刑事判決             99年度審易字第825號
公  訴  人  臺灣桃園地方法院檢察署檢察官
被      告  乙○○原名葉佳銘.
上列被告因詐欺案件，經檢察官提起公訴（98年度偵字第20105
號），本院判決如下：
    主  文
本件免訴。
    理  由
一、公訴意旨略以：緣乙○○（原名葉佳銘）前因違反毒品危害
    防制條例、恐嚇、竊盜等案件，分別經臺灣新竹地方法院判
    決處有期徒刑9 月、5 月、6 月、8 月及6 月確定，嗣分別
    經減刑為有期徒刑4 月15日、2 月15日、3 月、4 月及3 月
    ，定應執行有期徒刑1 年3 月15日，於民國96年9 月7 日縮
    刑期滿執行完畢。詎其仍不知悔改，可預見將金融機構之帳
    戶交付他人使用，可能會幫助他人從事詐欺取財犯罪，竟不
    違背其本意，仍基於幫助他人詐欺取財之不確定故意，於98
    年5 月30日前某日，在臺灣地區某不詳地點，將所申請第一
    商業銀行關西分行（下稱第一銀行關西分行）00000000000
    號帳戶之存摺、金融卡及密碼交予姓名、年籍不詳之成年人
    所屬詐騙集團使用。嗣該詐騙集團成員在網路交友詐騙甲○
    ○，致甲○○陷於錯誤，而於98年5 月30日0 時55分許，至
    自動提款機前，依照詐騙集團成員指示，匯出新臺幣（下同
    ）6,000 元至上開帳戶內，嗣經甲○○發現有異，而報警循
    線查獲上情，因認被告涉犯有刑法第339 條第1 項、第30條
    第1 項之幫助詐欺取財罪嫌（下稱本案）。
二、按案件曾經判決確定者，應諭知免訴之判決，刑事訴訟法第
    302 條第1 款定有明文。又訴訟上所謂一事不再理之原則，
    關於實質上一罪或裁判上一罪（如刑法修正前規定之連續犯
    、牽連犯），亦均有其適用（最高法院60年台非字第77號判
    例要旨參照）。亦即不論實質上之一罪，或連續犯、牽連犯
    、想像競合犯等裁判上之一罪，其一部事實已經判決確定者
    ，對於構成一罪之其他部分，均有其適用，此乃基於審判不
    可分之關係，在審理事實之法院，就全部犯罪事實，依同法
    第267 條之規定，本應予以審判，故其判決確定之效力，應
    及於全部之犯罪事實（最高法院85年度台非字第348 號判決
    要旨參照）。
三、經查：
  (一)本件被告乙○○明知個人金融機構帳戶係攸關個人信用之專
    用物品，一般人無庸向他人收購或借貸使用，且國內社會常
    見之犯罪集團，經常利用他人之存款帳戶轉帳，以掩飾其等
    犯罪之不法所得，逃避執法人員之查緝，而提供自己之金融
    帳戶存摺及連同密碼之提款卡予陌生人士使用，更常與財產
    犯罪密切相關，將被犯罪集團所利用，以遂其等犯罪及掩飾
    其等犯罪所得財物或財產上利益之目的，竟仍容任所提供之
    帳戶將被犯罪集團用以犯罪結果之發生，而基於幫助他人實
    施詐欺犯罪之不確定故意，於98年5 月25日至28日間之某日
    15時許，在位於桃園縣桃園市之桃園火車站，以3,000 元之
    價格，將其向第一銀行關西分行申設帳號00000000000 號帳
    戶之存摺、提款卡及密碼等資料，販賣與一名真實姓名年籍
    不詳綽號「小鍾」之成年男子（下稱「小鍾」），以供小鍾
    所屬之詐騙集團作為詐騙不特定人匯款之人頭帳戶。嗣小鍾
    與所屬之犯罪集團中之成員，於取得乙○○上開金融帳戶資
    料後，即共同基於意圖為自己不法所有之犯意聯絡及行為分
    擔，先後為下列犯行：(1)由一名詐騙集團成員於同年月29日
    ，利用網路聊天室MSN 與薛智仁交談，佯稱欲與之援交，致
    薛智仁信以為真，於同日17時3 分許，依指示操作自動櫃員
    機，匯款轉出3,000 元至乙○○上開帳戶內。嗣薛智仁察覺
    有異，報警處理始循線查獲上情。(2)由一名暱稱「圓- 即時
    通帳號」之詐騙集團成員於同年月30日，利用網路080 中部
    聊天室與許家偉交談，佯稱欲與之援交，致許家偉信以為真
    ，於同日凌晨2 時18分、2 時49分、2 時53分、2 時56分、
    2 時58分及2 時59分許，至臺中市○○路附近由第一銀行設
    置之自動櫃員機，分別匯款轉出3,000 元、1,000 元、700
    元、100 元、100 元及100 元至乙○○上開帳戶內，嗣許家
    偉察覺有異，報警處理，因而查獲上情之犯罪事實，業據臺
    灣新竹地方法院檢察署檢察官以98年度偵字第5401號聲請簡
    易判決處刑及移送併辦審理（98年度偵字第7671號、98年度
    偵字第8072號），嗣經臺灣新竹地方法院於98年11月12日以
    98年度審竹簡字第1061號判決判處有期徒刑4 月，如易科罰
    金，以新臺幣1,000 元折算1 日，於99年2 月10日判決確定
    （下稱前案）等情，有上開聲請簡易判決處刑書、移送併辦
    意旨書、刑事簡易判決書及臺灣高等法院被告前案紀錄表各
    1 份在卷可按。
  (二)茲核本案與前案之犯罪事實，被告均係以交付前開第一銀行
    關西分行同一帳號之帳戶存摺、金融卡、密碼之行為，幫助
    詐騙集團實行詐欺取財之犯行，其兩者之幫助行為核屬同一
    ，而被告以一幫助行為幫助正犯即詐欺集團成員詐欺本件被
    害人甲○○及上開確定判決所認定之被害人薛智仁、許家偉
    ，侵害數被害人法益，係一行為觸犯數罪名之想像競合犯，
    為裁判上一罪之關係，本案與前案核屬同一案件，是本案公
    訴人就前案同一犯罪事實起訴，揆諸前開說明，自違一事不
    再理之法則，前案既經判決確定，已如前述，本院爰不經言
    詞辯論，逕諭知免訴之判決。
據上論斷，應依刑事訴訟法第302 條第1 款、第307 條，判決如
主文。
中    華    民    國    99    年    6     月    3     日
              刑事庭  審判長 法  官   林孟宜
                             法  官   鍾雅蘭
                             法  官   林靜梅
以上正本證明與原本無異。
如不服本判決應於收受判決後10日內向本院提出上訴書狀，並應
敘述具體理由。其未敘述上訴理由者，應於上訴期間屆滿後20日
內向本院補提理由書 (均須按他造當事人之人數附繕本)「 切勿
逕送上級法院」。
                             書記官   郭怡君
中    華    民    國    99    年    6     月     3    日

司法院資訊處製作；財團法人民間司法改革基金會備份。
